臺灣臺中地方法院刑事判決　　　　　　　　　　　九十二年度中簡上字第四七八號
　　公　訴　人　臺灣臺中地方法院檢察署檢察官
　　上　訴　人　甲○○
　　即　被　告
右上訴人即被告因違反電子遊戲場業管理條例案件，不服本院臺中簡易庭中華民國九
十二年九月三十日九十二年度中簡字第一九七五號第一審簡易判決（聲請案號：臺灣
臺中地方法院檢察署九十二年度偵字第一七九六二號），提起上訴，本院管轄之合議
庭依通常訴訟程序逕為第一審判決如左：
    主  文
原判決撤銷。
甲○○無罪。
    理  由
一、公訴意旨略以：甲○○前於民國（下同）八十七年九月三十日因賭博案件，經臺
    灣彰化地方法院判處有期徒刑四月確定，於八十七年十二月十八日易科罰金執行
    完畢。其明知未依電子遊戲場業管理條例之規定辦理營利事業登記者，不得經營
    電子遊戲場業，竟自九十二年三月之某日起至九十二年九月十二日止，每週五在
    臺中市○○區○○路與青海路旁夜市，擺設屬於電子遊戲機之「天王保齡球大賽
    彈珠臺」十二臺，供不特定之人消費把玩。嗣於九十二年九月十二日二十時四十
    五分許，為警在上開地點查獲，並扣得電子遊戲機「天王保齡球大賽彈珠臺」（
    下稱彈珠機臺）十二臺（含電路板十二片，原判決誤載為ＩＣ板十二片）。因認
    被告涉犯電子遊戲場業管理條例第二十二條之罪嫌云云。
二、按犯罪事實應依證據認定之，無證據不得認定犯罪事實；又不能證明被告犯罪者
    ，應諭知無罪之判決，刑事訴訟法第一百五十四條第一項、第三百零一條第一項
    分別定有明文；且按認定不利於被告之事實，須依積極證據，苟積極證據不足為
    不利於被告事實之認定時，即應為有利於被告之認定，更不必有何有利之證據，
    亦有最高法院三十年上字第八一六號判例可資參照。再按電子遊戲場業管理條例
    第二十二條之罪，係以違反同條例第十五條之規定，未依該條例規定辦理營利事
    業登記，而經營電子遊戲場業為其構成要件。再依同條例第三條規定，所稱電子
    遊戲場業，指設置電子遊戲機供不特定人益智娛樂之營利事業。第四條規定，所
    稱電子遊戲機，指利用電、電子、電腦、機械或其他類似方式操縱，以產生或顯
    示聲光影像、圖案、動作之遊樂機具，或利用上述方式操縱鋼珠或鋼片發射之遊
    樂機具。從而，行為人所擺設之機台倘非屬電子遊戲場業管理條例第四條所稱之
    電子遊戲機，即非同條例第三條所稱之電子遊戲場業，自無違反同條例第十五條
    規定之可言。
三、查本件公訴人認上訴人即被告（下稱被告）涉犯電子遊戲場業管理條例第二十二
    條罪嫌，無非以上揭事實已經被告坦承不諱，並有扣案彈珠機臺十二台可證等資
    為論據。訊據被告堅決否認有違反電子遊戲場業管理條例之規定，辯稱：扣案機
    臺僅是用手動把玩，非屬電子遊戲機臺等語。查被告固有於右揭時地未經登記擺
    設上開彈珠臺機臺營業之事，業據被告自承在卷，並有扣案之彈珠機臺十二臺可
    佐，惟本件爭點，仍係於扣案之彈珠臺是否屬電子遊戲場業管理條例所規範之電
    子遊戲機臺。經查：
（一）被告所擺設之上開扣案彈珠臺，經本院送經濟部評鑑結果，該部函覆該機具經
      九十三年三月三十一日經濟部電子遊戲機評鑑委員會第一０六次會議以合議制
      方式評鑑結果，認應非屬電子遊戲機，有該部九十三年四月六日經商字第０九
      三０二０四００００號函可佐。
（二）再按未利用電力及無遊戲軟體之機具，因無法評鑑分類及查驗貼證，故非屬電
      子遊戲場業管理條例所規範之電子遊戲機，臺灣高等法院臺中分院九十二年度
      上易字第一六一六號判決、臺灣高等法院臺南分院九十年度上易字第一二九九
      號判決均採同旨。查本案扣案之彈珠臺，該機具未具主機板，扣案之機板，僅
      為機具外框保齡球下之燈號基座，尚非一般之主機板等情，亦據經濟部九十三
      年四月六日經商字第０九三０二０四００００號函及九十二年十二月十九日經
      商字第０九二０二二六二五八０號函可佐，則扣案彈珠臺既無主機板及遊戲軟
      體，因無法評鑑分類及查驗貼證，自應非屬電子遊戲場業管理條例所規範之電
      子遊戲機。
（三）且查，經本院勘驗該扣案彈珠機臺，該機臺把玩前雖須先行插電，其把玩方法
      為投入十元，自動掉出十五個彈珠，上方保齡球燈座熄滅，箱面上的燈會全亮
      ，將彈珠取出，投入投珠孔，以拉桿發射，彈珠掉入之行數其上有號碼或國字
      樣，同號碼之上方燈座會亮，同號碼之國字燈會熄滅，最後彈珠掉落之行數，
      如與印在機台上之對照圖表相同，有一次至五次可玩，如彈珠同時亦掉落上載
      （保、齡、球、大、賽）字樣之行數，則次數可加倍。是依上開彈珠機臺之把
      玩方法，既須插電，且機臺上之電路亦可由彈珠落點獲得感應而決定機臺上小
      燈之亮熄，有勘驗結果在卷可佐（本院卷第七五頁），被告亦一再供稱：這十
      二臺彈珠臺玩法是用手拉拉桿，把彈珠彈出去。機臺上有燈，是顯示彈珠落到
      第幾排的號碼。發射彈珠只有靠手動發射等語（本院卷第三二至三四頁），並
      供稱：扣案彈珠臺不插電亦可以玩；不插電的玩法和插電的玩法是一樣的；電
      路板只是用來便於識別彈珠落點等語（本院卷第一一二頁），是扣案遊戲機具
      雖然有插電之事實，但係為顯示彈珠以手動發射後，落點位置之燈光，以便於
      核對落點位置，倘無插電顯示燈光，則改以目測核對落點位置，扣案彈珠臺並
      非有遊戲程式軟體操縱以產生或顯示聲光影像，核與電子遊戲場業管理條例第
      四條第一項「本條例所稱之電子遊戲機，指利用電、電子、電腦、機械或其他
      類似方式操縱，以產生或顯示聲光影像、圖案、動作之遊樂機具，或利用上述
      方式操縱鋼珠或鋼片發射之遊樂機具。但未具影像、圖案，僅供兒童騎乘者，
      不包括在內。」之電子遊戲機定義並不相符，是本件扣案彈珠機臺確非屬電子
      遊戲場業管理條例之電子遊戲機，自不能遽以該條例之罰則相繩。
    綜上所述，被告辯稱其所擺設之機臺非屬電子遊戲機等語，應屬可採。是被告所
    擺設之機臺既非屬電子遊戲機，自無違反電子遊戲場業管理條例第十五條之可言
    ，公訴人遽認被告有違反該條例第十五條規定之事實，尚嫌速斷。此外，本院復
    查無其他積極之事證，足認被告確有公訴人所指之違反電子遊戲場業管理條例第
    十五條規定之行為，為不能證明被告犯罪，應諭知無罪之判決。
四、末按檢察官聲請以簡易判決處刑之案件，經法院認為有第四百五十一條之一第四
    項但書之情形者，應適用通常訴訟程序審判之，刑事訴訟法第四百五十二條定有
    明文；且對於簡易判決之上訴，準用刑訴法第三編第一章及第二章之規定，管轄
    第二審之地方法院合議庭受理簡易判決上訴案件，應依通常程序審理。其認案件
    有刑事訴訟法第四百五十二條之情形者，應撤銷原判決，逕依通常程序為第一審
    判決，法院辦理刑事訴訟簡易程序案件應行注意事項第十四項亦有規定。查本件
    檢察官據以聲請簡易判決求處罪刑之事實，既經本院審理後，認應為無罪之諭知
    ，而有刑事訴訟法第四百五十一條之一第四項但書第三款之情形，依刑事訴訟法
    第四百五十二條之規定，原審應適用通常程序審判，原審竟適用簡易處刑程序，
    仍屬誤用，自應由本院合議庭逕依通常程序審理後，而自為第一審判決，檢察官
    或被告如不服本判決，仍得於法定上訴期間內，向管轄之第二審法院提起上訴，
    併此敘明。本件被告上訴為有理由，原審判決既有如上未當之處，自應由本院將
    其撤銷改判並自為第一審判決，爰依法判決如主文。
據上論斷，應依刑事訴訟法第四百五十二條、刑事訴訟法第四百五十五條之一第三項
、第三百六十九條第一項、第三百零一條第一項，判決如主文。
中      華      民      國    九十三    年      五      月    二十四    日
                                        臺灣臺中地方法院刑事第十庭
                                            審判長法  官  郭  瑞  祥
                                                  法  官  蔡  建  興
                                                  法  官  黃  家  慧
右正本證明與原本無異。
如不服本判決，應於判決送達後十日內向本院提出上訴狀，上訴於臺灣高等法院臺中
分院( 須附繕本 )。
                                                  書記官
中      華      民      國    九十三    年      五      月    二十四    日
